【裁判字號】    89,上易,2768
【裁判日期】    891230
【裁判案由】    贓物
【裁判全文】
臺灣高等法院臺中分院刑事判決                  八十九年度上易字第二七六八號
    上  訴  人
    即  被  告  甲○○
右上訴人因贓物案件，不服臺灣台中地方法院八十九年度易字第九０號中華民國八十
九年九月十一日第一審判決（起訴案號：臺灣台中地方法院檢察署八十八年度偵字第
二二六七一號），提起上訴，本院判決如左：
      主  文
原判決撤銷。
甲○○收受贓物，處有期徒刑伍月，如易科罰金以佰元折算壹日。
扣案之鑰匙一支沒收之。
    事      實
一、甲○○有違反麻醉藥品管理條例、懲治盜匪條例、竊盜、恐嚇等前科，最近一次
    係於民國八十六年間，因竊盜及搶奪案件，經原審法院判處有期徒刑三年確定，
    自八十六年八月二十六日入監服刑，應至八十九年五月十八日執行完畢，而於八
    十八年三月十五日假釋出獄期間（不構成累犯），又不知悔改於八十八年十一月
    十日晚上某時許，明知綽號「阿忠」之成年男子所持有懸掛「ＪＱＮ－九三三」
    號車牌（為丙○○所有，於八十六年八月二十三日晚上八時許，連同機車在台中
    縣太平市○○路○段八Ｏ三醫院前失竊）、引擎號碼Ｅ－六八三Ｏ一八號之重型
    機車（為丁○○所有，於八十八年五月三十一日上午十時許，在台中市○區○○
    路一六七號前失竊），係來路不明之盜贓物，竟仍於台中縣太平市之「阿忠」家
    中（住址不詳）予以收受上開贓車騎乘使用。嗣於八十八年十一月十四日凌晨二
    時十分許，甲○○騎乘該贓車行經台中市○○路與旱溪東路口為警查獲，並扣得
    綽號「阿忠」者交付給甲○○騎乘機車用之鑰匙一把。
二、案經台中縣警察局移送臺灣台中地方法院檢察署檢察官偵查起訴。
    理      由
一、據被告甲○○於原審到庭矢口否認右揭犯行，辯稱：綽號「阿忠」者欠其二萬五
    千元，將該機車交給其使用的，要等到「阿忠」有錢還時再把機車還他，其不知
    道是贓車云云。然查：
(一)、系爭「ＪＱＮ－九三三」號車牌為被害人丙○○所有，於八十六年八月二十三日
    晚上八時許，連同機車在台中縣太平市○○路○段八Ｏ三醫院前失竊；引擎號碼
    Ｅ－六八三Ｏ一八號之重型機車即本件贓車車體，為被害人丁○○所有，於八十
    八年五月三十一日上午十時許，在台中市○區○○路一六七號前失竊，此據被害
    人丙○○、丁○○於警訊時指訴綦詳，並有車輛竊盜、車牌失竊資料個別查詢報
    表－查詢車輛認可資料二份、贓物認領保管單二份附於偵查卷可稽，是系爭懸掛
    「ＪＱＮ－九三三」號車牌、引擎號碼Ｅ－六八三Ｏ一八號之重型機車，確屬盜
    贓物無誤。
(二)、依被告於警訊時供稱：「該機車是朋友阿忠給我的，並使用．．．都不知道阿忠
    的資料，只知住車籠埔。」、「（你與阿忠認識多久？）認識四年多。」、「只
    知稱呼為阿忠，其他的均不知道。」、「（你們如何聯絡？該機車阿忠使用多久
    ？）都是他來找我，常看到，但時間不知道。」（偵卷第十五頁－六頁）；於偵
    查中稱：阿忠欠伊二萬五千元，就將上述機車交伊使用，並說如不要騎再還他（
    卷第三十頁反面）；於原審審理時供稱：「（阿忠在何處交付給你？）他欠我二
    萬五千元，住太平市阿忠家交給我，詳細住址不知道。」、「他欠我錢，機車先
    借我，有錢機車再還他。」、「（有無向他要車籍資料？）沒有」等語，顯然被
    告與綽號「阿忠」者之交情原非熟稔，稽之一般人在向他人借取車輛時，猶會確
    認車輛所有人為何人，抑或取得車輛來源證明文件，以應警方臨檢及釐清相關責
    任之歸屬，甚或言明日後返還車輛之時間及方式，更何況被告與綽號「阿忠」者
    並非熟識，惟本件卻未見被告有何確認車輛來源正常之舉措，亦未與綽號「阿忠
    」者有如何返還車輛之約定，凡此均與正常借貸機車使用之情形迥異，倘非被告
    與綽號「阿忠」者均明知該機車係屬贓物，應不至於此，足徵被告於借用機車時
    應已有贓物之認識，況上開贓車於失竊時之市價僅值三千元左右而已，業據車主
    丁○○於警訊中供述甚明（偵卷第十八頁反面）；被告雖一再聲稱：該車係阿忠
    欠伊錢所交付，但其對於阿忠係何人始終無法具體證明，對所謂之債權又徒託空
    言，本難遽予採信，且該機車既僅三千元，如被告所辯非虛，則於阿忠確定無法
    清償該債務時，該機車即歸被告永久使用，被告焉有可能收受顯然低於其債權之
    機車，復未要求對方提供相關之車籍資料及來源證明，更不知車牌與車身不符，
    致使自己之二萬五千元債權毫無保障外，更可能因贓車之緣故隨時面臨遭警取締
    之風險，此顯與常情不合，此外又查無其他具體事證，足證被告係以相當之代價
    故買該贓車，本諸罪疑唯輕之法則，應認被告係單純自阿忠收受該機車供己使用
    ，本件事證業臻明確，其犯行洵堪認定。
二、核被告所為，係犯刑法第三百四十九條第一項之收受贓物罪。公訴人認被告係犯
    同法條第二項之故買贓物罪云云，惟被告就其與綽號「阿忠」者，所謂二萬五千
    元之債務，始終無法舉出具體事證以徵其說，本諸罪疑唯輕之法則，難認該機車
    係作抵償欠款之用，亦不能遂以故買贓物罪相繩，公訴人認其係犯故買贓物罪，
    其起訴法條尚有未洽，應予變更，原審因之予以論罪科刑固非無據，但原審於理
    由中一方面已敘明被告係收受贓物，一方面又採信被告之辯詞認該機車係阿忠因
    欠被告債務而交由被告騎用，果爾，則在阿忠確定無法清償債務之同時，依雙方
    之真意，即有將該車即歸被告所有以資抵償之意，原審仍以該機車尚非阿忠者用
    以抵償對被告之前欠，並非故買云云，其理由不無矛盾之處，是原審判決既有可
    議之處，自應由本院予以撤銷改判，爰審酌被告有違反麻醉藥品管理條例、懲治
    盜匪條例、竊盜、恐嚇等前科，最近一次係於八十六年間，因竊盜及搶奪案件，
    經本院判處有期徒刑三年確定，自八十六年八月二十六日入監服刑，應至八十九
    年五月十八日執行完畢，而於八十八年三月十五日假釋出獄（不構成累犯），有
    臺灣高等法院被告全國前案紀錄表及臺灣台中地方法院檢察署被告刑案資料查註
    紀錄表在卷可按，素行欠佳，復為一時之便利而收受贓車，影響車主之權益，所
    生之危害不輕，其犯罪目的、手段、其素行及智識程度、犯罪所生之危害及其犯
    後之態度等一切情狀，量處如主文第二項所示之刑。扣案之機車鑰匙一把，係綽
    號「阿忠」者連同機車一併交付給被告，為該機車之附屬物，該鑰匙又未經被害
    人領回，顯非被害人所有之物，俱見該機車鑰匙應係被告收受贓物所得之物，併
    依刑法第三十八條第一項第三款宣告沒收之。
三、第查被告於本案經檢察官起訴後，因竊盜案件於八十九年三月三十一日入監執行
    有期徒刑四個月之刑期（提起再審後，於八十九年五月二十日停止刑之執行，本
    院以八十九年度再字第二號案件審理中），出獄後，固又於八十九年六月間向「
    阮文正」（真實姓名不詳）收受車牌號碼ＡＮＱ－三七一號之贓車，但衡諸情理
    ，被告因本案業經檢察官提起公訴，其心中已有所警惕，應無再次收受他人贓車
    之概括計畫，該案之犯罪時間距本案且相差達七月之久，故難認該二罪間有連續
    犯之裁判上一罪之關係，併此敘明。
四、被告經合法傳喚，無正當理由不到庭，不待其陳述逕行判決。
據上論結，應依刑事訴訟法第三百七十一條、第三百六十九條第一項前段、第三百六
十四條、第二百九十九條第一項前段、第三百條、刑法第三百四十九條第一項、第四
十一條、第三十八條第一項第三款，罰金罰鍰提高標準條例第一條前段、第二條，判
決如主文。
本案經檢察官乙○○到庭執行職務。
中      華      民      國    八十九     年      十二     月     三十   日
                                  臺灣高等法院臺中分院刑事第七庭
                                        審判長法  官  林  榮  龍
                                              法  官  江  錫  麟
                                              法  官  謝  說  容
右正本證明與原本無異。
不得上訴。
                                              書記官  阮  正  枝
中      華      民      國      九十     年      一       月     三     日
                                                                        Ｉ


司法院資訊處製作；財團法人民間司法改革基金會備份。
